臺灣高等法院刑事判決
110年度上訴字第2603號
上  訴  人
即  被  告  周宥均


選任辯護人  廖克明律師
            李怡馨律師
上列上訴人因違反毒品危害防制條例案件，不服臺灣新北地方法
院109年度訴字第1163號，中華民國110年5月27日第一審判決（
起訴案號：臺灣新北地方檢察署109年度偵字第27362號），提起
上訴，本院判決如下：
    主  文
上訴駁回。
    事  實
一、周宥均明知海洛因、甲基安非他命分別係毒品危害防制條例
    第2條第2項第1、2款所規定之第一、二級毒品，不得非法販
    賣及持有，竟意圖營利，基於販賣第一級毒品、第二級毒品
    之犯意，分別於附表一編號1、2所示時、地，各以附表一編
    號1、2所示方式、價格，販賣第一級毒品海洛因、第二級毒
    品甲基安非他命與邱勇智（交易時間、地點、方式、毒品數
    量及金額詳如附表一所載）。嗣經警於民國109年7月20日至
    周宥均位於新北市○○區○○路000巷0弄00號23樓之居所執行搜
    索，並當場扣得如附表二所示之物，始查悉上情。
二、案經新北市政府警察局中和分局報告臺灣新北地方檢察署檢
    察官偵查起訴。 
    理  由
壹、證據能力之認定部分：
    按被告以外之人於審判外之言詞或書面陳述，除法律有規定
    者外，不得作為證據。被告以外之人於審判外之陳述，雖不
    符同法第159條之1至第159條之4之規定，而經當事人於審判
    程序同意作為證據，法院審酌該言詞陳述或書面陳述作成時
    之情況，認為適當者，亦得為證據；當事人、代理人或辯護
    人於法院調查證據時，知有第159條第1項不得為證據之情形
    ，而未於言詞辯論終結前聲明異議者，視為有前項之同意，
    刑事訴訟法第159條第1項、第159條之5第1項、第2項分別定
    有明文。查本案下述據以認定被告犯罪之供述證據，檢察官
    、上訴人即被告周宥均（下稱被告）及其辯護人於本院審理
    時均未爭執其證據能力，且迄於言詞辯論終結前均未聲明異
    議，復經審酌該等言詞陳述或書面作成時之情況並無違法、
    不當或顯不可信之狀況，依刑事訴訟法第159條之5第2項之
    規定，均有證據能力；又本案認定事實之其餘非供述證據，
    並無證據證明係公務員違背法定程序所取得，依同法第158
    條之4反面解釋，亦均有證據能力。
貳、認定被告犯罪事實所憑之證據及理由： 
一、訊據被告固坦承分別於附表一編號1、2所示時間前與邱勇智
    聯繫交易海洛因及甲基安非他命事宜，且於附表一編號1、2
     所示時、地販賣第二級毒品甲基安非他命與邱勇智，而供
    認確有販賣第二級毒品等事實，惟矢口否認有何販賣第一級
    毒品之犯行，辯稱：毒品都是林孝韋給邱勇智的，林孝韋有
    說給邱勇智的不是毒品，只是替代品，我不知道林孝韋給的
    毒品是假的云云。而被告之選任辯護人復執以：證人邱勇智
    已具狀稱被告交付的並非海洛因而是替代品，故就被告被訴
    販賣第一級毒品部分，檢察官僅有提出對話紀錄及匯款紀錄
    ，並無舉證證明被告確有交付海洛因與證人邱勇智等詞為被
    告辯護。
二、經查：
　㈠上開犯罪事實，業據被告於偵查中坦承不諱（見偵字卷第271
    頁），且被告於原審及本院審理時亦供認前揭販賣第二級毒
    品之犯行（見原審卷第315頁；本院卷第362頁），核與證人
    即購毒者邱勇智於偵查中之證述情節相符（見偵字卷第137
    、295至296頁），並有搜索票、新北市政府警察局中和分局
    搜索扣押筆錄、扣押物品目錄表、被告與證人邱勇智之微信
    通訊紀錄翻拍照片及譯文、交易明細、檢察事務官勘驗筆錄
    暨所附被告與證人邱勇智之對話紀錄等件附卷可稽（見偵字
    卷第23、27至33、61至66、143至145、153至155、165至247
    頁），復有附表二編號4所示供被告聯繫所用之行動電話1支
    扣案可證，足認被告上開任意性自白確與事實相符，可以採
    信。
  ㈡被告於原審及本院審理時雖否認販賣第一級毒品犯行，並辯
    稱：伊係幫邱勇智與林孝韋聯繫交易毒品，毒品都是林孝韋
    給邱勇智的云云。惟查：
　⒈證人邱勇智於偵查中證稱：我有施用毒品之紀錄，109年7月1
    5日對話紀錄中我稱「硬的3000，軟的13000，我能給你，那
    差的點一你要扣多少？1500。」，當日我是以新臺幣（下同
    ）3,000元向被告購買2公克之甲基安非他命、以13,000元購
    買海洛因，總計為16,000元，但因被告尚積欠我前次購買之
    海洛因0.1公克，我便請被告扣掉1,500元，交易地點在我家
    附近，我並於當日匯款14,500元至被告指定之銀行帳戶；剛
    提及之前次交易即是109年7月11日，我有以6,000元向被告
    購買4公克之甲基安非他命、以12,000元購買海洛因，也是
    匯款至被告指定帳戶，交易地點則約在臺北市西門國小旁等
    語（見偵字卷第135至137、295至296頁），參諸被告與證人
    邱勇智於109年7月11日、同年月15日之微信對話紀錄（見偵
    字卷第172至186、213至215頁），可見被告不僅與證人邱勇
    智洽談毒品價金，復約定交易時間、地點，核與證人邱勇智
    上開所證情節相符，足認被告於上開2日均係親自與被告聯
    繫及議定毒品交易事項，並於約定時地當面交付毒品無疑。
　⒉至證人邱勇智於原審審理時雖改稱：7月11日交易毒品時，被
    告與「阿韋」一起來，是「阿韋」將毒品拿給我；7月15日
    那天「阿韋」與被告也是一起至交易地點，但我忘了是誰拿
    給我；上開兩次交易我是與被告聯繫，但我是要叫被告幫我
    問「阿韋」，我沒有「阿韋」的聯絡方式也不認識「阿韋」
    ，因我只認識被告，故請被告幫忙詢問「阿韋」，我是向「
    阿韋」購買毒品等語（見原審卷第188至196頁），而證人林
    孝韋於本院審理時亦證稱：109年7月11日及同年7月15日被
    告向我講邱勇智要買海洛因及甲基安非他命，109年7月11日
    我有與邱勇智進行交易，是被告開車載我去與邱勇智碰面，
    109年7月15日我有與邱勇智在中和還是板橋見面，好像是我
    將東西拿給邱勇智，被告在車上等語（見本院卷第317至318
    、322至323、326頁），然觀諸卷附被告與證人邱勇智之微
    信語音及文字對話紀錄（見偵字卷第61、172至181 頁），
    證人邱勇智於109 年7 月11日上午11時57分許，向被告傳送
    「現在一是多少」，被告則回應「漲」、「了」、「要」、
    「18」、「但你拿15給我沒關係」、「我不在中和，我在蘆
    洲我現在住這」，證人邱勇智則回「4 個」，被告復回應「
    過來拿吧」，證人邱勇智又回「然後我沒時間領，等等應該
    用轉的給你」、「妳方便騎車來西門國小門口嗎」、「帳號
    傳給我」，被告則回應「000000000000」；又證人邱勇智於
    109年7月15日凌晨1時27分許，再向被告傳送「我硬的2個30
    00啦，軟的13000，給你共16000，欠的點1我直接扣1500，
    要我就直接轉」，被告則回覆：「…好啦你轉過來」、「000
    000000000、822」、證人邱勇智復回：「我等等有空就幫你
    轉…」，由上可見證人邱勇智於該2日向被告詢價後，被告隨
    即允諾報價，並就價金交付之細節與證人邱勇智進行洽商而
    達成合意，未見有證人邱勇智所述請被告幫忙詢問「阿韋」
    之情。且參以證人邱勇智於原審審理時證稱：我不認識「阿
    韋」，第一次見到「阿韋」是109年7月11日初次交易之日等
    語（見原審卷第195至196頁），則證人邱勇智既對於「阿韋
    」毫不相識，何於面交之前即知悉被告得向「阿韋」取得毒
    品之理，又審諸證人林孝韋於本院審理時係證稱：我認識邱
    勇智也不久，被告常常要向他討錢等語（見本院卷第324頁
    ），亦與證人邱勇智上開證稱不認識「阿韋」等語不符，是
    證人邱勇智、林孝韋上開分別於原審及本院審理時所證等情
    ，與前揭被告與證人邱勇智之對話紀錄所示已不相符，其等
    間之證述亦互有齟齬，自難憑採，則被告前揭辯稱毒品都是
    林孝韋給邱勇智的云云，應係犯後飾卸之詞，委無可取。
　⒊被告雖又辯稱：林孝韋有說給邱勇智的不是毒品，只是替代
    品，我不知道林孝韋給的毒品是假的云云。而證人林孝韋於
    本院審理時亦證稱：因邱勇智有欠被告的弟弟好幾萬，我就
    交付葡萄糖及海波這些替代品給邱勇智，趁機會當作是他還
    錢等語（見本院卷第324至325頁），證人邱勇智於本院審理
    時亦具狀略稱：109年7月11日及15日被告給的都不是毒品，
    我問過別人才得知給的是海波及白白黃黃的粉等語（見本院
    卷第243頁）。惟查，被告本案於附表一編號1、2所示時、
    地係親自交付海洛因及甲基安非他命與證人邱勇智等情，除
    經證人邱勇智證述在卷，亦曾為被告所自承，已如前述，再
    參以證人林孝韋於本院審理時證稱：我好像有向被告提過給
    邱勇智的東西不是毒品等語（見本院卷第325頁），然本件
    被告、證人邱勇智前於偵查、原審從未述及有何交付假毒品
    乙事，甚且被告上訴本院首次到庭時，僅否認販賣毒品犯行
    而辯稱本案只是代為轉達，沒有賣邱勇智之意，也沒有賺邱
    勇智錢云云（見本院卷第178頁），直至證人邱勇智於111年
    5月6日提出略載上詞之自訴狀到院，且證人林孝韋於本院11
    1年7月7日審理時到庭證述上情後，被告始辯稱有交付假毒
    品乙情，足見被告與證人林孝韋、邱勇智就所稱交付假毒品
    乙事互為勾串至明，當不足採信。況被告於附表編號1所示
    時、地如係交付假毒品與證人邱勇智，則證人邱勇智施用後
    豈會不予質問反再向被告購買毒品，另參諸卷附被告與證人
    邱勇智之對話紀錄，其等完成附表編號1所示毒品交易後，
    證人邱勇智且向被告稱「我回去秤不夠重耶，我知道妳男人
    有倒一點去抽煙但應該不至於少那麼多」等語（見偵字卷第
    187頁），似指被告之男友即證人林孝韋（見本院卷第320頁
    ）有取用證人邱勇智當日購得之毒品，則倘如證人林孝韋所
    證其係交付假毒品，豈有自知為假毒品而仍提取部分施用之
    理，益徵證人林孝韋上開所證及證人邱勇智前揭自訴狀所述
    ，核均係迴護被告之詞，自難採信，亦無從執為有利於被告
    之認定。ガ
三、按販賣毒品之行為，本無一定之公定價格，是其各次買賣之
    價格，當亦各有差異，而或隨供需雙方之資力、關係之深淺
    、需求之數量、貨源之充裕與否、販賣者對於資金之需求如
    何即殷切與否，以及政府查緝之態度，進而為各種不同之風
    險評估，而為機動性之調整，是其價格標準，自非一成不變
    ，且販賣者從各種「價差」或「量差」或係「純度（如摻入
    葡萄糖等物）」謀取利潤方式，或有差異，然其所圖利益之
    非法販賣行為目的，則屬相同，並無二致。因之，販賣利得
    ，除經行為人（被告）坦承，或帳冊價量至臻明確，確實難
    以究其原委（最高法院87年度台上字第3164號判決意旨參照
    ）。然按政府為杜絕毒品之氾濫，對於查緝施用及販賣毒品
    之工作，無不嚴加執行，販賣毒品罪又係重罪，設若無利可
    圖，衡情一般持有毒品之人當無輕易將所持有之毒品轉讓他
    人而甘冒於再次向他人購買時，而有被查獲移送法辦之危險
    之理，職是之故，縱未確切查得販賣賺取之實際差價，但除
    別有事證，足認係按同一價格轉讓，確未牟利外，尚難執此
    即認非法販賣之事證有所不足，致知過坦承者難辭重典，飾
    詞否認者反得逞僥倖，而失情理之平。以本案而論，被告與
    證人邱勇智並非至親，彼此間亦無特殊情誼，茍無利得，絕
    無甘冒重典，以原價買賣第一級、第二級毒品或無償調借，
    且被告曾有毒品之前科紀錄，有本院被告前案紀錄表在卷可
    佐，對於毒品價格昂貴，取得不易，毒品交易為政府檢警機
    關嚴予取締之犯罪，法律並就此懸有重典處罰等情，當知之
    甚稔，倘無從中賺取差價或投機貪圖小利，豈有甘冒重典依
    購入價格轉售或代購之理。況參酌被告於原審審理時亦供稱
    ：我販賣第二級毒品有取得免費吸食毒品之利益等語（見原
    審卷第315頁），是以被告販賣毒品均有營利之意圖，應可
    認定。
四、至被告及其辯護人固於本院審理時聲請再次傳喚證人邱勇智
    ，以證明被告確無本件販賣第一級毒品犯行，然按證人已由
    法官合法訊問，且於訊問時予當事人詰問之機會，其陳述明
    確別無訊問之必要者，不得再行傳喚，刑事訴訟法第196 條
    定有明文，而證人邱勇智已於原審審理時到庭具結作證，並
    經檢察官、被告之辯護人進行交互詰問（見原審卷第186至1
    94頁），且證人邱勇智陳述明確，被告及其辯護人所聲請再
    次傳喚證人邱勇智之待證事項，亦業於原審審理時對證人邱
    勇智進行詰問，是本案事證已臻明確，被告及其辯護人請求
    為上開證據調查，認無調查之必要，應予駁回。
五、綜上所述，被告及其辯護人前開所持之辯解，委無足取。本
    件事證明確，被告上揭犯行堪以認定，應依法論科。
參、新舊法之比較與適用：
　  按行為後法律有變更者，適用行為時之法律，但行為後之法
    律有利於行為人者，適用最有利之法律，刑法第2條第1項定
    有明文。本件被告為附表一編號1之行為後，毒品危害防制
    條例業於109年1月15日修正公布，並於同年7月15日施行，
    經查：
一、修正前毒品危害防制條例第4條第1項已由「製造、運輸、販
    賣第一級毒品者，處死刑或無期徒刑；處無期徒刑者，得併
    科新臺幣二千萬元以下罰金。」，修正為「製造、運輸、販
    賣第一級毒品者，處死刑或無期徒刑；處無期徒刑者，得併
    科新臺幣三千萬元以下罰金。」，以修正前之規定對於被告
    較為有利；再修正前毒品危害防制條例第4條第2項已由「製
    造、運輸、販賣第二級毒品者，處無期徒刑或七年以上有期
    徒刑，得併科新臺幣一千萬元以下罰金。」，修正為「製造
    、運輸、販賣第二級毒品者，處無期徒刑或十年以上有期徒
    刑，得併科新臺幣一千五百萬元以下罰金。」，以修正前之
    規定對於被告較為有利。
二、修正前毒品危害防制條例第17條第2項原規定：「犯第四條
    至第八條之罪於偵查及審判中均自白者，減輕其刑。」修正
    後毒品危害防制條例第17條第2 項則規定：「犯第四條至第
    八條之罪於偵查及歷次審判中均自白者，減輕其刑。」，以
    修正前之規定對於被告較為有利。
三、稽此，就本件論罪科刑有關之事項，經綜合法律修正前後之
    整體比較，揆諸刑法第2條第1項之「從舊從輕」原則，適用
    修正前之刑罰法律，對被告較為有利，是就被告所為附表一
    編號1之行為，自應整體適用被告行為時即修正前毒品危害
    防制條例之相關規定。 　　
肆、論罪部分：
一、按海洛因、甲基安非他命分別係毒品危害防制條例第2條第2
     項第1款、第2款所規定之第一級、第二級毒品，不得非法
    販賣及持有。核被告就附表一編號1所為，係犯修正前毒品
    危害防制條例第4條第1項、第2項之販賣第一級、第二級毒
    品罪；就附表一編號2所為，係犯毒品危害防制條例第4條第
    1項、第2項之販賣第一級、第二級毒品罪。被告販賣第一級
    與第二級毒品前持有毒品之低度行為，為其販賣之高度行為
    所吸收，均不另論罪。
二、被告就附表一編號1、2所為，均係以一行為同時犯販賣第一
    級毒品罪及販賣第二級毒品罪，為想像競合犯，應依刑法第
    55條之規定，從一重之販賣第一級毒品罪處斷。
三、被告上開2次販賣第一級毒品犯行，犯意各別，行為互殊，
    犯罪時間、地點亦均不同，應予分論併罰。
四、被告前於106年間因施用毒品案件，經原審法院以106年度簡
    字第2936號判決判處有期徒刑3月確定，於106年9月27日易
    科罰金執行完畢等情，有本院被告前案紀錄表1份附卷可參
    ，其受有期徒刑之執行完畢後，5年以內故意分別再犯本件
    有期徒刑以上之各罪，均為累犯，衡以其構成累犯之前案中
    係施用毒品罪，與本案所犯販賣毒品罪同為毒品相關犯罪，
    被告不知悔改之心態，至為明顯，縱依刑法第47條第1項規
    定加重其刑，亦無罪刑不相當之情，與司法院釋字第775號
    解釋意旨無違，是就被告如附表一編號1、2所示販賣第一級
    毒品犯行，除法定本刑為死刑、無期徒刑部分，依法不得加
    重以外，均應依刑法第47條第1項規定加重其刑。
五、按修正前毒品危害防制條例第17條第2項規定，犯第4條至第
    8條之罪於偵查及審判中自白者，減輕其刑。其立法理由謂
    ：「為使製造、販賣或運輸毒品案件之刑事訴訟程序儘早確
    定，並鼓勵被告自白認罪，以開啟其自新之路，爰對製造、
    販賣、運輸毒品者，於偵查及審判中均自白時，亦採行寬厚
    之刑事政策，爰增訂第二項規定」。是足認立法目的在鼓勵
    被告自白，俾使販毒等案件早日確定，以開啟其自新之路，
    立法者所著重者，乃「鼓勵被告自白認罪，以開啟其自新之
    路」，非以節省司法資源為其立法目的。嗣109年1月15日修
    正毒品危害防制條例第17條第2項規定（同年7月15日施行）
    ，立法者為免是類毒品案件之被告反覆，致有礙刑事訴訟程
    序儘早確定之立法原意，乃將「審判中」修正為「歷次審判
    中」，並於立法理由中明列：「所謂歷次審判中均自白，係
    指歷次事實審審級（包括更審、再審或非常上訴後之更為審
    判程序），且於各該審級中，於法官宣示最後言詞辯論終結
    時，被告為自白之陳述而言。次按此所謂「自白」，應係指
    對自己之犯罪事實全部或主要部分為肯定供述之意。而販賣
    毒品與無償轉讓、合資購買、代購、幫助他人施用毒品或與
    他人共同持有毒品，係不同之犯罪事實。行為人至少應對於
    其所販賣之毒品種類，以及價金為肯定之供述，始得認為已
    自白販賣毒品。倘行為人僅承認無償轉讓、合資購買、代購
    、幫助他人施用毒品或與他人共同持有毒品云云，難認已就
    販賣毒品之犯罪事實為自白，要無上揭減輕其刑規定之適用
    。而行為人有無營利之意圖，乃毒品之販賣、轉讓、為他人
    購買毒品而幫助施用毒品等犯罪類型之主要區別，亦為各該
    犯罪異其刑罰輕重之評價原因，屬販賣毒品犯罪之重要構成
    要件事實，行為人如就販賣毒品犯罪之營利意圖未作供認，
    或僅承認無償轉讓，或未肯定供述毒品對價之收取，均難認
    已就販賣毒品之事實為自白，即無前揭減輕其刑規定之適用
    （最高法院103年度台上字第3383號、105年度台上字第899
    號、第2787號，108年度台上字第980號判決意旨參照）。經
    查：
  ㈠被告於偵查中固就其所為販賣第一級毒品犯行坦承不諱（見
    偵字卷第271頁），然於原審及本院審理時均未對自己所為
    販賣第一級毒品之犯罪事實全部或主要部分為肯定供述之意
    ，其雖於原審準備程序時陳稱「坦承檢察官起訴之犯罪事實
    」等語，然復接續供稱：這兩次販賣我都沒有獲利，邱勇智
    給我多少錢，我都是直接轉給林孝韋，我是承認幫助販賣等
    語（見原審卷第146頁），自難認被告於原審審理時就其販
    賣第一級毒品犯行之全部或主要部分有為肯定供述之意，自
    無從僅以其曾於原審泛稱「坦承檢察官起訴事實」等語，即
    認定被告有於審理時自白販賣第一級毒品之犯行，是就被告
    附表一編號1所犯部分無從依修正前毒品危害防制條例第17
    條第2項規定減輕其刑。
  ㈡至被告就所犯販賣第二級毒品部分於偵查、原審及本院審理
    時均自白犯行，合於（修正前）毒品危害防制條例第17條第
    2項規定減輕其刑之事由，然因被告所犯販賣第二級毒品罪
    為想像競合犯之輕罪，是僅列為量刑因子審酌。
六、再按毒品危害防制條例第17條第1項關於供出毒品來源，減
    免其刑寬典規定，其中所稱「供出毒品來源」，依其文義及
    立法目的解釋，係指供出與其所犯有關的「本案毒品來源」
    而言，若被告所供出的資訊與自己所犯的本案無關，僅能認
    為提供他案線報，縱然警方因而查獲他案的正犯或共犯，祇
    能就其和警方合作的犯罪後態度，於本案量刑時加以斟酌，
    尚不能逕依上揭規定予以減輕或免除其刑。具體而言，所謂
    「供出毒品來源，因而查獲」，須被告詳實地供出自己的毒
    品來源具體事證，因而使有偵查（或調查）犯罪職權的公務
    員知悉，而對該上游人員發動偵查（或調查），並因而破獲
    其犯罪者而言，反之，則無此減刑寬典的適用（最高法院10
    7年度台上字第4524號判決意旨參照）。經查：
  ㈠被告於偵查中供稱：附表一編號1、2兩次毒品來源我均是向
    鄭義民取得等語（見偵字卷第271頁），復具狀改稱：毒品
    來源均是林孝韋等語（見偵字卷第313頁）；又於原審審理
    時陳稱：109年7月11日之毒品來源是鄭義民、同年月15日之
    毒品來源是林孝韋等語（見原審卷第315頁）。嗣經原審函
    詢臺灣新北地方檢察署（下稱新北地檢署）及新北市政府警
    察局中和分局（下稱中和分局）有無因被告供述查獲上游林
    孝韋之情事，經新北地檢署回覆略以：「被告於偵查中並未
    供述毒品來源為林孝韋，本件雖有因被告供述查獲林孝韋販
    毒之事，惟其難謂屬被告之毒品上游」；中和分局則回覆以
    ：「被告表示曾向林孝韋購買毒品，惟被告無法提供相關事
    證，後被告告知其友人羅進聰曾向林孝韋購買毒品且有相關
    證據保留，警方根據被告及羅民所述且調閱相關監視器佐證
    後，發現其等所言不假，於109年11月18日逮捕林孝韋到案
    並移送新北地檢署，目前羈押中」等情，有臺灣新北地方檢
    察署109年12月31日新北檢德翔109偵27362字第1090135714
    號函、新北市政府警察局中和分局110年1月11日新北警中刑
    字第1094745407號函在卷可佐（見原審卷第139、175至177
    頁），可見被告雖有供述毒品來源是林孝韋，並配合警方查
    緝，但林孝韋遭查獲之案件，顯與本案被告販賣毒品犯行並
    無關聯，自無毒品危害防制條例第17條第1項減免其刑規定
    之適用。
  ㈡至被告指稱鄭義民為其毒品上游部分，經原審函詢中和分局
    有無因被告供述查獲鄭義民之情事，經該局回覆略以：經被
    告積極提供鄭義民販毒之事證後，本局於110年1月25日前往
    緝獲鄭義民，鄭義民對於販賣予被告第二級毒品來源之情事
    均坦承不諱，目前鄭義民已羈押中」等語，有新北市政府警
    察局中和分局110年2月18日新北警中刑字第1104618770號函
    暨檢送鄭義民、被告之警詢筆錄在卷可佐（見原審卷第211
    至213頁），據上述函文及其等警詢筆錄可知，該案之偵辦
    過程係被告經中和分局查獲販賣毒品犯行，嗣被告供稱其自
    109年4月間至109年7月11日止，多次向鄭義民購得第二級毒
    品甲基安非他命，該局因而循線查獲。足認本案被告就附表
    二編號1所示犯行有供出第二級毒品來源，因而查獲另案被
    告鄭義民之情形，合於毒品危害防制條例第17條第1項規定
    減免其刑之事由，然因被告所犯販賣第二級毒品罪為想像競
    合犯之輕罪，是僅列為量刑因子審酌。
七、再按犯罪之情狀顯可憫恕，認科以最低刑度仍嫌過重者，得
    酌量減輕其刑，刑法第59條定有明文，所謂「顯可憫恕」，
    係指被告之犯行有情輕法重之情，客觀上足以引起一般人同
    情，處以法定最低刑度仍失之過苛，尚堪憫恕之情形而言；
    再者，販賣毒品之原因動機不一，犯罪情節未必盡同，或有
    大盤供應者，亦有中、小盤之分，甚或僅止於吸毒友儕間互
    通有無之有償轉讓者亦有之，其販賣行為所造成危害社會之
    程度自屬有異，毒品危害防制條例就販賣第一級毒品罪所定
    最輕本刑為死刑或無期徒刑，不可謂不重，自非不可依客觀
    之犯行與主觀之惡性二者加以考量其情狀，是否有可資憫恕
    之處，適用刑法第59條之規定酌量減輕其刑，期使個案裁判
    之量刑，能斟酌至當，符合比例原則（最高法院95年度台上
    字第788號判決意旨參照）。查被告本案販賣第一級毒品犯
    行次數僅2次，且各次販賣之毒品數量及價額均尚屬小額零
    星販賣，獲利極微，可認係基於吸毒者彼此互通有無，並賺
    取其中些微差價之動機所犯，顯非專門大量販賣毒品之「大
    盤」、「中盤」毒販，更與大宗走私或利用幫派組織結構販
    賣予不特定多數人，藉以獲得厚利，致毒品大量流通社會之
    情形有異，所生危害因而有顯著差距，是以被告犯罪情節而
    論，惡性尚非重大難赦，若科以販賣第一級毒品罪之最輕本
    刑無期徒刑，在客觀上仍足以引起一般人之同情，而有情輕
    法重之憾，且更無從與中、大盤毒梟之惡行有所區隔，難謂
    符合罪刑相當及比例原則，爰就被告所犯如附表一編號1、2
     所示販賣第一級毒品部分，均依刑法第59條規定酌量減輕
    其刑，並依法先加後減。
伍、沒收部分：
一、扣案如附表二編號4所示之行動電話1支，係供被告本案販賣
    毒品犯行聯繫證人邱勇智所用之物，業據被告於原審供承在
    卷（見原審卷第146頁），應依毒品危害防制條例第19條第1
    項規定，分別於被告所犯附表一編號1、2所示各罪項下宣告
    沒收。
二、如附表一編號1、2所示之被告販賣毒品所得（金額詳如附表
    一編號1、2「交易方式及對價欄」所載），雖未扣案，然如
    宣告沒收或追徵，亦無過苛調節條款之情形，應依刑法第38
    條之1第1項前段、第3項規定，分別於被告所犯附表一編號1
    、2所示各罪項下宣告沒收，於全部或一部不能沒收或不宜
    執行沒收時，追徵其價額。
三、另被告於警詢時供稱附表二編號1至3所示之物分別為其施用
    毒品或購買毒品後秤重所用等語（見偵字卷第13頁），與附
    表二編號5至8所示之物均查無其他積極證據足認與本案相關
    聯，爰不予宣告沒收。
陸、駁回上訴之理由：
    原審經詳細調查及審理後，基於以上相同之認定，並以行為
    人之責任為基礎，審酌被告無視政府嚴禁毒品，竟販賣、持
    有海洛因、甲基安非他命，不但助長毒品流通，亦毒害自身
    及他人之身心健康，行為全無可取。惟念被告於偵審中就販
    賣第二級毒品之犯行坦承不諱，但對於販賣第一級毒品犯行
    部分在審判中卻狡辯是屬於「幫助施用」，致其無法享受毒
    品危害防制條例第17條第2項所規定之偵審自白再減輕其刑
    之優惠，犯後態度難認良好，併審酌被告自述專科肄業之智
    識程度，目前從事百貨工作，每月所得約1萬餘元，離婚，
    須扶養父母及1名15歲孩童之家庭生活經濟狀況等情（見原
    審卷第318頁），兼衡被告販賣毒品之數量、次數等一切情
    狀，分別量處有期徒刑15年5月、15年6月，並定應執行有期
    徒刑15年10月。另就沒收部分說明：扣案如附表二編號4所
    示之手機1支，係供被告販賣毒品犯行所用之物，應依毒品
    危害防制條例第19條第1項規定，於被告犯附表一編號1、2
    所示各罪項下諭知沒收。被告犯如附表一編號1、2所示販賣
    第一級毒品罪之犯罪所得各如附表一編號1、2「交易方式及
    對價」欄所示，應於所犯罪刑項下依刑法第38條之1第1項前
    段、第3項規定宣告沒收，於全部或一部不能沒收或不宜執
    行沒收時，追徵其價額。經核原審上開認事用法，均無違誤
    ，量刑亦稱允恰。被告猶執前詞提起上訴，否認犯罪，指摘
    原審判決不當，核無理由，應予駁回。
據上論斷，應依刑事訴訟法第368條，判決如主文。
本案經檢察官陳香君提起公訴，檢察官莊俊仁到庭執行職務。
中　　華　　民　　國　　111 　年　　10　　月　　5 　　日
                  刑事第二十二庭審判長法  官  蔡廣昇
                                      法  官  許文章
                                      法  官　葉韋廷
以上正本證明與原本無異。
如不服本判決，應於收受送達後20日內向本院提出上訴書狀，其
未敘述上訴之理由者並得於提起上訴後20日內向本院補提理由書
（均須按他造當事人之人數附繕本）「切勿逕送上級法院」。
                                      書記官　李逸翔
中　　華　　民　　國　　111 　年　　10　　月　　5 　　日
附錄：本案論罪科刑法條全文
修正前毒品危害防制條例第4條
製造、運輸、販賣第一級毒品者，處死刑或無期徒刑；處無期徒
刑者，得併科新臺幣二千萬元以下罰金。
製造、運輸、販賣第二級毒品者，處無期徒刑或七年以上有期徒
刑，得併科新臺幣一千萬元以下罰金。
製造、運輸、販賣第三級毒品者，處七年以上有期徒刑，得併科
新臺幣七百萬元以下罰金。
製造、運輸、販賣第四級毒品者，處五年以上十二年以下有期徒
刑，得併科新臺幣三百萬元以下罰金。
製造、運輸、販賣專供製造或施用毒品之器具者，處一年以上七
年以下有期徒刑，得併科新臺幣一百萬元以下罰金。
前五項之未遂犯罰之。
毒品危害防制條例第4條
製造、運輸、販賣第一級毒品者，處死刑或無期徒刑；處無期徒
刑者，得併科新臺幣三千萬元以下罰金。
製造、運輸、販賣第二級毒品者，處無期徒刑或十年以上有期徒
刑，得併科新臺幣一千五百萬元以下罰金。
製造、運輸、販賣第三級毒品者，處七年以上有期徒刑，得併科
新臺幣一千萬元以下罰金。
製造、運輸、販賣第四級毒品者，處五年以上十二年以下有期徒
刑，得併科新臺幣五百萬元以下罰金。
製造、運輸、販賣專供製造或施用毒品之器具者，處一年以上七
年以下有期徒刑，得併科新臺幣一百五十萬元以下罰金。
前五項之未遂犯罰之。

附表一
編號   交易對象   交易時間  交易地點 交易方式及對價（新臺幣） 1   邱勇智 109年7月11日晚上7時54分後某時 臺北市西門國小附近 被告以其持有之手機登入微信通訊軟體與邱勇志聯繫海洛因、甲基安非他命交易事宜，並約妥交易價量與地點後，旋於左列時間、地點，同時販賣不詳重量之海洛因及甲基安非他命2公克與邱勇智，嗣邱勇智旋分別匯款6,000元、12,000元至被告指定之中國信託商業銀行帳號0000000000000000號帳戶。 2   邱勇智 109年7月15日凌晨1時49分後某時 新北市○○區○○路0段000號前 被告以其持有之手機登入微信通訊軟體與邱勇志聯繫海洛因、甲基安非他命交易事宜，並約妥交易價量與地點後，旋於左列時間、地點，同時販賣並交付不詳重量之海洛因及甲基安非他命4公克與邱勇智，嗣邱勇智即匯款14,500元至被告指定之上開帳戶。 

附表二
編號 扣案物名稱  1 甲基安非他命2包  2 吸食器1組  3 電子磅秤1台  4 IPHONE行動電話1支（IMEI：000000000000000 ）  5 OPPP行動電話1支（IMEI：000000000000000；000000000000000）  6 VIVO行動電話1支（IMEI：000000000000000；000000000000000）  7 SHARP行動電話1支  8 SAMSUNG行動電話1支